【裁判字號】    88,訴,1512
【裁判日期】    891128
【裁判案由】    偽造文書等
【裁判全文】
臺灣高雄地方法院刑事判決                        八十八年度訴字第一五一二號
    公  訴  人  臺灣高雄地方法院檢察署檢察官
    被      告  丙○○
右列被告因偽造文書等案件，經檢察官提起公訴（八十九年度偵緝字第四０六號），
本院判決如左：
    主  文
丙○○意圖為自己不法之所有，而侵占遺失物，處罰金壹仟元，如易服勞役，以參佰
元折算壹日。又行使偽造私文書，足以生損害於他人，累犯，處有期徒刑參月。租車
契約書上偽造「甲○○」之署押貳枚沒收。
    事  實
一、丙○○前因詐欺罪及違反動產擔保交易法案件，經本院分別以八十三年易字第四
    二五七號、八十四年易字第三九０號判決處有期徒刑二年與拘役五十五天確定，
    自八十四年八月二十二日起送監接續執行，於八十五年七月四日縮短刑期假釋，
    至八十六年七月十五日縮刑期滿，竟不知悔悟，於民國八十六年十月間，行經高
    雄市○○路某一超級商店，見甲○○於同年月之不詳日、時及地點遺失之職業大
    客車駕駛執照置於該店門口，竟意圖為自己不法之所有，將該駕駛執照據為己有
    ，而侵占離本人所持有之物得逞。後因丙○○欲以駕駛計程車營生，而其職業小
    型車駕照逾期審驗，於七十七年八月一日遭監理機關註銷，無法向車行租車，遂
    另行起意，先徵得前妻丁○○之同意，取得黃女身分證之影本，擔任連帶保證人
    ，於八十六年十二月二十一日，持前開侵占所得之甲○○駕駛執照，到位於高雄
    市鼓山區○○○路九一九號東媄交通公司（以下簡稱東媄公司）偽以甲○○之名
    義，向乙○○租車，在契約書「立合約書人欄」上偽簽甲○○之姓名並蓋指印貳
    枚，僭稱自己是甲○○本人，並將該偽造之契約持以交付與乙○○以資行使，乙○○見丙○○與駕駛執照相片上之人相似，誤以為張某即為甲○○本人而與之簽
    訂車輛租賃契約，將其所有靠行東媄公司之車牌號碼ＺＡ─八三三號營業小客車
    ，租予丙○○營業，致生損害於甲○○。嗣八十七年四月間，丙○○積欠東媄公
    司租金未繳，並不見蹤影，該公司以存證信函催討未果，遂向台灣高雄地方法院
    檢察署提出告訴，經檢察官循告訴人吳英原所提出丙○○租車時所留之「000
000000」行動電話及「0000000」號家用電話，而偵知上情並查獲
    丙○○。
二、案經台灣高雄地方法院檢察署檢察官自動檢舉偵查起訴。
    理  由
一、訊據被告丙○○對於右揭侵占甲○○所遺失之駕駛執照，並持該駕駛執照，假冒
    甲○○名義，向告訴人租得車牌號碼ＺＡ─八三三號營業小客車等事實，坦承不
    諱，核與甲○○、告訴人乙○○及證人萬正福、丁○○所述情節相符，並有被告
    持以租用車輛所留甲○○駕駛執照影本及被告偽以甲○○之名義與告訴人簽定之
    租車契約書影本一份附卷可佐。被告所持職業小行車駕照確實於七十七年八月一
    日，因逾期審驗遭逕行註銷，而甲○○確實於八十六年十二月八日以遺失為由，
    申請補發職業大客車駕照等事實，分別有交通部公路局嘉義監理所台南監理站八
    九家監南字第八九一五四六二號函及該局高雄監理所八九高監二字第八九四八九
    一四號函可資為證。另外，被告持丁○○之身分證影本，以丁○○為連帶保證人
    租車，已事先徵得丁○○本人之同意，業經丁○○在本院審理時證述屬實（見本
    院八十九年十一月十四日筆錄），本件罪證已臻明確，被告上開侵占遺失物、行
    使偽造私文書之犯行，均堪予認定。
二、核被告丙○○上開所為，係犯刑法第三百三十七條侵占遺失物罪、第二百十六條
    、第二百十條之行使偽造私文書罪。其偽造署押行為係偽造文書之階段行為；又
    其偽造私文書後持以行使，其偽造之低度行為為行使之高度行為所吸收，均不另
    論罪，只論以行使偽造私文書罪。又其所犯侵占遺失物罪與嗣後另行起意而犯之
    行使偽造私文書罪間，犯意個別行為互殊，應予分論併罰。又被告前因詐欺罪案
    件，經本院以八十三年易字第四二五七號判決處有期徒刑二年確定，自八十四年
    八月二十二日起送監執行，另與嗣後因違反動產擔保交易法，被處拘役五十五天
    之案件接續執行，於八十五年七月四日縮短刑期假釋，至八十六年七月十五日縮
    刑期滿，有台灣高雄地方法院檢察署刑案資料查註紀錄表一份在卷可憑，五年以
    內再犯本件有期徒刑以上行使偽造私文書之罪，為累犯，依刑法第四十七條規定
    加重其刑。爰審酌被告因駕照被註銷，遂冒用他人名義訂立租車契約，其行為雖
    有可議之處，惟念及其租車之目的在於營生且犯後坦承犯行，態度尚稱良好，並
    取得告訴人之諒解表示願意原諒被告只希望被告慢慢清償前開欠款，及其並未另
    持被害人甲○○之證件從事其他犯行等一切情況，分別量處如主文所示之刑。偽
    造之租車契約書一紙，因非違禁物且業經被告提出行使交付予被害人乙○○，已
    非被告所有甚明，惟其上偽造「甲○○」名義之署押二枚，並無證據足認業已滅
    失，不問屬於犯人與否，均應依刑法第二百十九條之規定，宣告沒收。
三、公訴意旨另以：被告以甲○○名義租車，並以前妻丁○○擔任連帶保證人，嗣後
    逃逸無蹤，罰金及租金均未繳，後經高雄市○○路某汽車修護廠通知始知車輛撞
    損，棄置於保養廠，因認被告另涉有詐欺罪嫌。訊據被告丙○○固不否認以甲○○之名義向告訴人租用營業小客車，嗣後將之送往修理廠一事，然堅決否認有詐
    欺之犯行，辯稱：本來都有依約支付租金，後來因為生意不好才未付租金，但是
    有將車輛交還，因為公司覺得車子有損壞，所以依公司要求將該車送往車廠修理
    ，租車之時並無詐欺之故意。經查：被告假冒甲○○名義租車之情固如前述，然
    其自八十六年十二月二十一日租用該車起至八十七年三月間均按時繳交租金之事
    實，為告訴人所自承（見本院八十九年九月十九日筆錄），而其租車之時亦留有
    其真實地址「高雄縣林園鄉○○街三十四之十六號」，告訴人亦表示此間以被告
    所留之電話號碼均能與被告取得聯繫（見八十七年他字第五三八號卷第六十四頁
    背面），參以告訴人亦不否認，被告欠繳租金後，經告訴人要求其將車子交還車
    行，被告確實曾將車子繳回，然因告訴人要求其先將車子送修，係因被告未支付
    修理費用且將車子置放於修車廠不管，所以才對其提出告訴等情，足見被告雖以
    他人證件租車，然其既然按時付租並與告訴人保持聯繫，且受通知後隨即將車繳
    回，顯見其對該車並無不法所有之意圖，自難單以其嗣後無法支付租金及修車費
    用而認被告於租車之時便具有詐欺之故意，此外，並查無其他積極證據顯示被告
    確有如公訴人所指刑法第三百三十九條第一項之詐欺取財罪，然因公訴人認該部
    分犯行與前開經起訴有罪之行使偽造私文書罪之間，具有牽連犯之裁判上一罪關
    係，故不另為無罪諭知，併此敘明。
據上論斷，應依刑事訴訟法第二百九十九條第一項前段，刑法第三百三十七條、第二
百十六條、第二百十條、第四十二條第二項、第四十七條、第二百十九條，罰金罰鍰
提高標準條例第一條前段、第二條，判決如主文。
中    華    民    國    八十九    年      十一      月      二十八      日
      臺灣高雄地方法院刑事第二庭
                                      法  官  卓立婷
右正本證明與原本無異。
如不服本判決，應於判決送達後十日內，向本院提出上訴狀。
                                       書記官    陳家宏
中    華    民    國      八十九      年      十二      月      二      日


司法院資訊處製作；財團法人民間司法改革基金會備份。
